臺灣基隆地方法院民事裁定  
109年度監宣字第195號
聲  請  人  陳梅花  


相對人即受
監護宣告人  高春義  



利害關係人  陳秀江  

上列聲請人聲請監護宣告事件，本院裁定如下：
    主      文
宣告高春義（男、民國00年0月0日生、身分證統一編號：Z00000
0000號）為受監護宣告之人。
選定陳梅花（女、民國00年0月0日生、身分證統一編號：Z00000
0000號）為受監護宣告之人之監護人。
指定陳秀江（女、民國00年0月0日生、身分證統一編號：Z00000
0000號）為會同開具財產清冊之人。
聲請費用新臺幣壹仟元由受監護宣告之人負擔。
    理    由
一、聲請意旨略以：聲請人之夫即相對人高春義因失智症，致不
    能為意思表示或受意思表示，為此聲請對其為監護之宣告，
    並聲請選任聲請人為監護人及指定利害關係人陳秀江為會同
    開立財產清冊之人等語。
二、按對於因精神障礙或其他心智缺陷，致不能為意思表示或受
    意思表示，或不能辨識其意思表示之效果者，法院得因本人
    、配偶、四親等內之親屬、最近一年有同居事實之其他親屬
    、檢察官、主管機關或社會福利機構之聲請，為監護之宣告
    ，民法第14條第1項定有明文。次按受監護宣告之人應置監
    護人；法院為監護之宣告時，應依職權就配偶、四親等內之
    親屬、最近一年有同居事實之其他親屬、主管機關、社會福
    利機構或其他適當之人選定一人或數人為監護人，並同時指
    定會同開具財產清冊之人；法院選定監護人時，應依受監護
    宣告之人之最佳利益，優先考量受監護宣告之人之意見，審
    酌一切情狀，並注意下列事項：一受監護宣告之人之身心狀
    態與生活及財產狀況。二受監護宣告之人與其配偶、子女或
    其他共同生活之人間之情感狀況。三監護人之職業、經歷、
    意見及其與受監護宣告之人之利害關係。四法人為監護人時
    ，其事業之種類與內容，法人及其代表人與受監護宣告之人
    之利害關係，民法第1110條、第1111條第1項及第1111條之1
    亦分別定有明文。
三、經查：
  ㈠聲請人主張之前揭事實，業據其提出戶籍謄本、長庚醫療財
    團法人基隆長庚紀念醫院診斷證明書為證。復經本院囑託長
    庚醫療財團法人基隆長庚紀念醫院就相對人之精神狀態予以
    鑑定，鑑定結果略以：高員（即相對人）目前呈現臥床、無
    口語表達、喪失自理能力狀態，包尿布並以鼻胃管進食。綜
    合以上所述，高員之過去生活史、疾病史、身體檢查及精神
    狀態檢查結果，認目前高員因「失智症」，致其為意思表示
    、受意思表示和辨識其意思表示效果之能力已達「完全不能
    」之程度等語，有長庚醫療財團法人基隆長庚紀念醫院110
    年2月18日長庚院基字第1100200023號函附精神鑑定報告書
    乙件在卷可按。綜合上情，足認相對人確因心智缺陷，已達
    不能為意思表示或受意思表示之程度。從而，聲請人聲請對
    相對人為監護之宣告，為有理由，應予准許。
  ㈡本院參酌上開鑑定報告、聲請人之主張及本院調查結果，認
    聲請人陳梅花為相對人之妻，為相對人之至親，彼此依附關
    係親密，故聲請人自適宜擔任相對人之監護人；而利害關係
    人陳秀江則為相對人之姻親，有擔任開具財產清冊之人之意
    願，業據聲請人提出同意書在卷可稽，及相對人最近親屬即
    聲請人同意由聲請人擔任相對人之監護人、利害關係人擔任
    開具財產清冊人，有親屬會議同意書在卷可稽。本院審酌上
    情，認由聲請人擔任監護人，應符合受監護宣告之人之最佳
    利益，爰選定聲請人為監護人，並指定陳秀江為會同開具財
    產清冊之人。另監護人陳梅花應依據民法第1113條準用同法
    第1099條第1項之規定，對於受監護宣告之人即相對人之財
    產，會同陳秀江於2個月內開具財產清冊，並陳報法院，併
    此敘明。
四、依家事事件法第164條第2項，裁定如主文。
中　　華　　民　　國　　110 　年　　2 　　月　　26　　日
                   家事法庭     法  官　黃永定  
以上正本係依照原本作成。
如不服本裁定應於送達後十日內向本院提出抗告狀，並繳納抗告
費新臺幣1千元。
中　　華　　民　　國　　110 　年　　2 　　月　　26　　日
                                書記官　佘筑祐